【裁判字號】    90,上更(一),20
【裁判日期】    900611
【裁判案由】    違反毒品危害防制條例
【裁判全文】
臺灣高等法院花蓮分院刑事判決                    九十年度上更(一)字第二號
    上訴人即被告  丁○○
右上訴人因違反毒品危害防制條例案件，不服臺灣台東地方法院八十七年度訴字第六
十號，中華民國八十七年八月十四日第一審判決（起訴案號：臺灣台東地方法院檢察
署八十六年度偵字第三一八三、三三七五號）提起上訴，本院判決如左：
    主    文
原判決撤銷。
丁○○明知為禁藥而轉讓，處有期徒刑肆月，如易科罰金，以參佰元折算壹日。
    事    實
一、丁○○明知安非他命為行政院衛生署公告管制之禁藥，竟於民國（下同）八十四
    年十一月十六日下午五時許，在台東縣台東市○○路四十一巷三十號乙○○住處
    ，一次轉讓安非他命予在場之戊○○、甲○○、偶涵輝及乙○○四人非法吸用，
    嗣於同日下午五時十分許，在該處為警查獲。
二、案經臺灣高等法院花蓮分院檢察署函請臺灣臺東地方法院檢察署檢察官偵查起訴
    。
    理    由
一、訊據被告丁○○矢口否認右揭犯行，辯稱未轉讓安非他命予上述四人非法吸用，
    安非他命係乙○○所取出，因乙○○本身欠錢，乙○○先交一個紙袋，由被告從
    裡面拿出一小包供大家吸用 (原審卷第七十三頁)( 偵三三七五卷第七頁背面)。
    然查乙○○於警訊中一再陳稱安非他命係由被告所提供，證稱安非他命是丁○○
    提供的，當天是毒癮發作，因此打電話給被告，被告就帶了一小包安非他命前來
    ，另外十四六點公克之安非他命均為丁○○所有（偵卷第十七頁），並稱有賣安
    非他命給丁○○，當天吸用之安非他命是我提供的，我欠他（指丁○○）錢，他
    表示以安非他命抵債（偵卷第三十三頁），則依證人乙○○所述，尚且自承犯罪
    行為，殊無陷害被告之理。另丙○○亦稱：乙○○打電話給被告問有無安非他命
    ，被告拿出來給大家吸的（偵卷第十五頁），戊○○稱是被告拿安非他命給他吸
    用（偵卷第八頁），甲○○稱：「安非他命是被告拿出來，我去時，都沒東西，
    丁○○到時有拿小包安非他命，... 是乙○○跟他調的」（偵卷第十一頁），顯
    見當天吸用之安非他命確實為被告所提供。至於乙○○雖於本院訊問中改稱安非
    他命為其所有 (見本院九十年五月一日筆錄)，然乙○○警訊以及偵查中對於被
    告如何取出安非他命供述詳實，其事後所為之供述，應係其犯罪判決有罪確定後
    ，迴護被告之詞，未足採信。另乙○○等四人經採尿送驗，均有甲基安非他命陽
    性反應，此有台東縣衛生局八十四年十一月二十四日煙毒麻醉藥品類委託檢驗結
    果通知書一件，附於該案之偵查卷（即台灣台東地方法院檢察署八十四年度偵字
    第二四二八號卷宗第七十九頁）可資佐證。本案事證明確，被告應堪認定。
二、核被告所為，係犯藥事法第八十三條第一項之轉讓禁藥罪。而查安非他命業經行
    政院衛生署先後於六十九年十二月八日及七十五年七月十一日，分別以衛署字第
    三０一一二四號函、第五九七六二七號函，公告列入藥事法第二十二條第一款所
    定之禁藥管理（修正前藥物藥商管理法第十六條第一款），禁止輸入、製造、販
    賣及使用，依同法第八十三條第一項規定，不得販賣、轉讓。另查被告行為後，
    毒品危害防制條例已於八十七年五月二十日公布，並自同年月二十二日生效施行
    ，依該條例第二條第二項第二款之規定，已將麻醉藥品安非他命列為第二級毒品
    ，其中毒品危害防制條例第八條第二項規定，行為人轉讓第二級毒品者，其法定
    刑為六月以上五年以下有期徒刑、得併科新臺幣七十萬元以下罰金，而藥事法第
    八十三條第一項之轉讓禁藥罪，其法定刑則為五年以下有期徒刑、得併科新臺幣
    十萬元以下罰金。故新舊法經比較結果，自以舊法之規定有利於被告，依刑法第
    二條第一項但書規定，應適用藥事法論處。另查，被告於上開時地另涉有麻醉藥
    品管理條例第十三條之一第二項第二款之意圖販賣而非法持有化學合成麻醉藥品
    安非他命罪嫌，固業經臺灣高等法院花蓮分院八十六年一月二十二日八十五年度
    上訴字第三六八號，判決無罪確定在案，此有該判決書附上開案件第二審卷宗（
    即臺灣高等法院花蓮分院八十五年度上訴字第三六八號卷宗）可證。然查：該確
    定判決係對公訴人該案起訴被告意圖販賣而非法持有化學合成麻醉藥品安非他命
    之罪嫌，所為之判決（詳如本院八十五年度易字第一四三號卷宗內之該起訴書所
    載）。從而，該確定判決之既判力，僅止於為公訴人所起訴之該事實而已。本案
    公訴人所起訴者，為被告於上開時地連續非法轉讓禁藥之犯行，其起訴事實自與
    前案之起訴事實，截然不同，顯非同一案件，附此敘明。被告一行為轉讓供多人
    吸用，係屬一行為觸犯數罪名，為想像競合犯，應從一重處斷。又依據證人所述
    ，被告係提供安非他命轉讓供四人吸用，並非有連續多次之轉讓行為，原判決認
    為構成連續犯，尚屬有誤，自應予撤銷改判。上訴人上訴否認有何轉讓之犯行，
    雖未可採，但原判決既有前揭瑕疵，自應撤銷改判。爰審酌被告本次所轉讓安非
    他命之數量不多，所生之危害尚非重大以及被告之品行、犯罪之動機、目的，犯
    罪之情節及所生之危害與犯後態度等一切情狀，量處如主文所示之刑。並依修正
    後之刑法第四十一條諭知易科罰金之折算標準。
三、據上論斷，應依刑事訴訟法第三百六十九條第一項前段、第三百六十四條、第二
    百九十九條第一項前段、藥事法第八十三條第一項，刑法第十一條前段、第二條
    第一項但書、第四十一條判決如主文。
本案經檢察官崔紀鎮到庭執行職務。
中      華      民      國      九十      年      六      月      十一  日
                                  審判長法官  謝  志  揚
                                        法官  莊  謙  崇
                                        法官  賴  淳  良
右正本證明與原本無異。
如不服本判決，應於判決送達後十日內向本院提出上訴狀。其未敘述理由者，並應於
提出上訴狀後十日內向本院補提理由狀(均須附繕本)。
                                      書記官  邱  廣  譽
中      華      民      國      九十      年      六      月      十一  日


司法院資訊處製作；財團法人民間司法改革基金會備份。
